臺灣基隆地方法院刑事判決　　　　　　　 100年度易字第99號
公　訴　人　臺灣基隆地方法院檢察署檢察官
被　　　告　陳經貴
上列被告因竊盜等案件，經檢察官提起公訴（九十九年度偵字第
四二六○號、一百年度偵字第五三三、六二○號），而被告所犯
並非死刑、無期徒刑、最輕本刑為三年以上有期徒刑之罪或高等
法院管轄第一審之案件，其於準備程序進行中，先就被訴事實均
為有罪之陳述，本院於告知簡式審判程序之旨，並聽取當事人之
意見後，裁定進行簡式審判程序，判決如下：
    主  文
陳經貴攜帶兇器、踰越門扇竊盜，累犯，處有期徒刑柒月，扣案
螺絲起子壹支及手套壹雙均沒收。又踰越安全設備竊盜，累犯，
處有期徒刑柒月。又共同攜帶兇器竊盜，累犯，處有期徒刑柒月
。應執行有期徒刑壹年，扣案螺絲起子壹支及手套壹雙均沒收。
    事  實
一、陳經貴前因竊盜案件，經臺灣高等法院判處有期徒刑一年八
    月確定；又因竊盜案件，經本院判處有期徒刑十月確定；再
    因竊盜案件，經臺灣高等法院判處有期徒刑一年確定；復因
    施用第二級毒品案件，經本院判處有期徒刑七月確定；另因
    詐欺案件，經臺灣宜蘭地方法院判處有期徒刑五月確定；嗣
    因中華民國九十六年罪犯減刑條例施行，上開後四罪均經本
    院裁定減其宣告刑二分之一確定，再由臺灣宜蘭地方法院就
    上開各罪裁定其應執行刑為有期徒刑二年十月確定，於民國
    九十八年八月十七日執行完畢。詎其復基於意圖為自己不法
    所有之竊盜犯意，先後於下列時間、地點，而以下列手段，
    分別為竊盜行為：
  (一)於九十九年九月三日上午七時許，穿戴其所有手套一雙及攜
    帶其所有而具殺傷力、客觀上足資為兇器使用之十字型螺絲
    起子一支，趁無人注意之際，自基隆市仁愛區○○○路二七
    巷三一號一樓（為基隆市議會宿舍，當時無人居住）之大門
    下方破洞處無故踰越入內（無故侵入建築物部分未據告訴）
    後，以上開螺絲起子拆卸一樓廁所及二樓前、後陽臺之鋁門
    （起訴書漏載二樓後陽臺鋁門）而竊取得手，再將二樓前、
    後陽臺之鋁門拆成鋁條，以黑色大塑膠袋裝妥。嗣因附近民
    眾聽聞上址屋內聲響，遂報警處理；經警於同日上午八時四
    十分許，前往上址查獲陳經貴，並扣得其上開供行竊使用之
    手套一雙及螺絲起子一支、上開其以黑色大塑膠袋裝妥之鋁
    條（經警發還基隆市議會財產管理承辦人員陳雪梅）、現場
    不知何人所有之活動扳手、鐵鎚及斜口鉗各一支；再經警將
    上開扣案手套送請內政部警政署刑事警察局抽取去氧核醣核
    酸（下稱DNA-STR）檢測結果，核與陳經貴之型別相符。
  (二)於九十九年十月九日下午三時許，在基隆市○○區○○路七
    號何桂萍住宅旁，趁無人注意之際，將該址鐵窗之鐵條扳開
    ，使鐵窗出現空隙，而自該屬於安全設備之窗戶處攀爬踰越
    入內（無故侵入建築物部分未據告訴）後，竊取上址屋內為
    何桂萍所有之熱水器二臺、瓦斯爐一臺、流理臺一臺、水龍
    頭六個、冷氣壓縮機二個內之銅線、青銅一批等物得手。嗣
    經何桂萍於翌日下午一時許返回上開住宅時發現遭竊，遂報
    警處理；經警於同日下午二時四十分許到場查證，而採獲陳
    經貴於上開行竊時抽菸所餘菸蒂二枚；再經警將上開菸蒂送
    請內政部警政署刑事警察局抽取DNA-STR 檢測結果，核與陳
    經貴之型別相符。
  (三)與連玉芳（經警另案偵辦中）基於意圖為自己不法所有之竊
    盜犯意聯絡，於九十九年十二月十三日上午九時許，前往基
    隆市七堵區○○○路二七九號國軍營區，由連玉芳在外把風
    ，陳經貴則就地拾取具殺傷力、客觀上足資為兇器使用之拔
    釘器一支（長度至少八十三公分，金屬材質），趁無人注意
    之際，無故侵入該營區編號○一二號之建築物（無故侵入建
    築物部分未據告訴）後，以上開拔丁器將該建築物內為國防
    部軍備局工程營產中心北部地區營產管理處管理之爐具鐵架
    固定器鬆開，移入其實力支配之下而共同竊取得手，隨即為
    警於上開地點查獲連玉芳，至陳經貴則趁隙逃離現場，而未
    及將爐具鐵架固定器攜離。
二、案經基隆市警察局第一分局、基隆市警察局第二分局及基隆
    市警察局第三分局分別報請臺灣基隆地方法院檢察署檢察官
    偵查起訴。
    理  由
一、上開事實，業據被告陳經貴於檢察官偵訊、本院準備及審判
    程序均自白不諱，核與證人陳雪梅於警詢及檢察官偵訊、證
    人即被害人何桂萍、證人即國防部軍備局工程營產中心北部
    地區營產管理處營產管理員田秀美、證人即另案被告連玉芳
    於警詢時之證述大致相符，且有警方獲報後前往採證之照片
    、證人陳雪梅簽具之贓物認領保管單、內政部警政署刑事警
    察局一百年一月六日刑醫字第○九九○一五八六○六號鑑定
    書、基隆市警察局第一分局警員潘世熊職務報告及採證照片
    、基隆市警察局第二分局偵查佐高義勝職務報告、基隆市警
    察局第三分局警員高松山職務報告及採證照片在卷可佐，足
    認被告上開自白確屬實情。本案事證明確，被告犯行洵堪認
    定，應依法論科。
二、論罪科刑
  (一)查被告於行為後，刑法第三百二十一條第一項業於一百年一
    月二十六日修正公布，同年月二十八日施行。而按行為後法
    律有變更者，適用行為時之法律，但行為後之法律有利於行
    為人者，適用最有利於行為人之法律，刑法第二條第一項定
    有明文。上開修正前之刑法第三百二十一條第一項之法定刑
    及第一、六款原規定：「犯竊盜罪而有左列情形之一者，處
    六月以上、五年以下有期徒刑：一、於夜間侵入住宅或有人
    居住之建築物、船艦或隱匿其內而犯之者。六、在車站或埠
    頭而犯之者。」修正後則規定：「犯竊盜罪而有下列情形之
    一者，處六月以上、五年以下有期徒刑，得併科新臺幣十萬
    元以下罰金：一、侵入住宅或有人居住之建築物、船艦或隱
    匿其內而犯之者。六、在車站、埠頭、航空站或其他供水、
    陸、空公眾運輸之舟、車、航空機內而犯之者。」比較修正
    前後之規定，修正後該條項於第一款刪除「於夜間」之文字
    ，於第六款增加「在航空站或其他供水、陸、空公眾運輸之
    舟、車、航空機內」之文字，因而擴大加重竊盜罪之適用範
    圍，使部分修正前原應適用同法第三百二十條第一項普通竊
    盜罪論罪科刑之情形，改以上開修正後條文論罪科刑，並增
    加得併科罰金之法定刑，解釋上自應以修正前之規定對被告
    較有利。易言之，依刑法第二條第一項本文規定，應適用修
    正前之刑法第三百二十一條第一項規定，對被告較有利，合
    先敘明。
  (二)「按刑法第三百二十一條第一項第三款之攜帶兇器竊盜罪，
    係以行為人攜帶兇器竊盜為其加重條件，此所謂兇器，其種
    類並無限制，凡客觀上足對人之生命、身體、安全構成威脅
    ，具有危險性之兇器均屬之，且祇須行竊時攜帶此種具有危
    險性之兇器為已足，並不以攜帶之初有行兇之意圖為必要。
    螺絲起子為足以殺傷人生命、身體之器械，顯為具有危險性
    之兇器。」「‧‧‧所謂越進門扇牆垣，其越進二字亦應解
    為超越或踰越而進，‧‧‧。」「上訴人所竊之樹木，既經
    砍伐倒地，不得謂非已移入於自己實力支配之下，其竊盜行
    為即已完成，自難因其贓木尚未搬離現場，而謂為竊盜未遂
    。」「竊盜罪既遂與未遂之區別，應以所竊之物已否移入自
    己權力支配之下為標準。若已將他人財物移歸自己所持，即
    應成立竊盜既遂罪。至其後將已竊得之物遺棄逃逸，仍無妨
    於該罪之成立。」有最高法院七十九年台上字第五二五三號
    、二十二年上字第四五四號、四十九年台上字第九三九號、
    十七年上字第五○九號判例可資參照。又「刑法第三百二十
    一條第一項第三款所謂之『攜帶兇器』，祇須於行竊時攜帶
    具有危險性之兇器為已足，該兇器不必原屬行竊者本人所有
    ，亦不以自他處攜至行竊處所為必要，縱在行竊場所隨手拾
    取應用，其有使人受傷害之危險既無二致，自仍應屬上述『
    攜帶兇器』之範疇。」「窗係供通風之安全設備，並非供人
    爬進爬出之用，爬窗行竊，自屬踰越安全設備竊盜。」亦有
    最高法院九十年度台上字第一二六一號、七十年度台上字第
    三八○九號裁判意旨可資參照。是核被告上開事實欄一之(一)
    (二)(三)所為，係分別犯修正前刑法第三百二十一條第一項第三
    款、第二款之攜帶兇器、踰越門扇竊盜罪、修正前刑法第三
    百二十一條第一項第二款之踰越安全設備竊盜罪、修正前刑
    法第三百二十一條第一項第二款之攜帶兇器竊盜罪。
  (三)按刑法上所謂結夥三人以上係指有共同犯罪之故意，結為一
    夥而言，把風行為，在排除犯罪障礙，助成犯罪之實現，在
    合同意思範圍內分擔犯罪行為之一部，故亦係共同正犯而應
    計入結夥之內（最高法院七十二年度台上字第三二○一號判
    決意旨可資參照）。被告就上開事實欄一之(三)部分之竊盜犯
    行，與另案被告連玉芳間，有犯意聯絡及行為分擔，為共同
    正犯。
  (四)起訴意旨原認被告上開事實欄一之(一)部分之所竊贓物僅「一
    樓廁所鋁門及二樓前鋁門」云云，與卷內核屬一致之證人陳
    雪梅於檢察官偵訊時指證（九十九年度偵字第四二六○號卷
    〈下稱偵(一)卷〉第七一頁）及被告於檢察官偵訊時自白（偵
    (一)卷第九六頁）不符，而漏載「二樓後陽臺鋁門」；又認被
    告上開事實欄一之(二)部分之犯罪時間為「九十九年十月十日
    下午一時許」云云，既與被告於警詢及檢察官偵訊所述「大
    概九十九年十月份（確實時間忘記了），下午接近傍晚侵入
    行竊」、「下午三點多我到那裡」等語不符，亦與證人何桂
    萍警詢所述「於九十九年十月十日十三時許，在基隆市○○
    區○○路七號我老家發現財物遭竊」及基隆市警察局第二分
    局偵查佐高義勝職務報告所載「本分局於九十九年十月十日
    十三時許接獲通報」等語未合；再認被告上開事實欄一之(二)
    部分之所竊贓物包括「冷氣壓縮機二個」云云，核與卷附現
    場照片（該照片顯示冷氣機仍置放證人何桂萍上開住宅房間
    地上，而僅機殼遭打開，該照片且經警註明「房間概況，冷
    氣遭拆下放置於此」，見一百年度偵字第六二○號卷第二○
    頁）及基隆市警察局第二分局偵查佐高義勝職務報告所載「
    ‧‧‧，現場冷氣機二臺均已拆解，壓縮機二臺置於旁邊，
    並未遭竊，因被害人認該二臺冷氣機業已拆解，無法使用，
    清查財物損失時，致連壓縮機二臺一同報失」等語（本院卷
    第四四頁）不符。嗣經公訴檢察官於本院審判程序當庭以言
    詞更正如本院前揭認定，有本院審判程序筆錄在卷為憑，基
    於檢察一體原則，起訴事實應以公訴檢察官到庭陳述為準。
  (五)按同一竊盜行為同時具備刑法第三百二十一條第一項所列數
    款加重條件時，係屬實質上之一罪（最高法院七十六年度台
    上字第三二九一號判決要旨參照）。本案起訴意旨就被告上
    開事實欄一之(一)之竊盜犯行，雖漏未援引刑法第三百二十一
    條第一項第二款「踰越門扇」之加重條件，然觀諸起訴書犯
    罪事實欄業已載明該部分被告行竊手法為「利用一樓大門門
    下之洞，侵入無人居住之基隆市仁愛區○○○路二七巷三一
    號」，應認檢察官業已起訴此部分事實，而僅法條款次漏載
    ，且此部分僅係加重條件之擴張，自無庸變更起訴法條；復
    經本院於審判程序就被告所涉刑法第三百二十一條第一項各
    款加重事由踐行告知程序，無礙於被告訴訟上防禦權，本院
    應依法論以上開罪名。
  (六)被告所為上開事實欄一所列三次竊盜犯行，犯意各別，行為
    互殊，應予分論併罰。
  (七)被告有如事實欄一所載之刑案前科及有期徒刑執行紀錄，有
    臺灣基隆地方法院檢察署刑案資料查註紀錄表及臺灣高等法
    院被告前案紀錄表在卷為憑，其於有期徒刑執行完畢後五年
    內，故意再犯本案有期徒刑以上之各罪，均為累犯，俱應依
    法加重其刑。
  (八)爰審酌被告前有多次竊盜、搶奪、違反麻醉藥品管理條例、
    毒品危害防制條例及詐欺等前科，有上開被告前案紀錄表及
    刑案資料查註紀錄表在卷可參，素行非佳，又不思以正當途
    徑獲取財物，而為上開竊盜犯行，犯罪動機、手段均不足取
    ，且對除國防部軍備局工程營產中心北部地區營產管理處以
    外之被害人等造成財物損害；惟其行竊手段平和，事後對所
    犯均自白不諱，犯後態度尚可，兼衡其智識程度、犯罪次數
    等一切情狀，分別量處如主文所示之刑，併定其應執行之刑
    示懲。
  (九)被告於上開事實欄一之(一)部分竊盜犯行，其為警查獲時所扣
    得之螺絲起子一支，及嗣後警方採證所查扣之手套一雙，均
    係被告所有，而供其該部分竊盜犯罪使用之物，為被告於本
    院審判程序所自承，爰依法併予宣告沒收。至上開事實欄一
    之(一)被告為警查獲時，警方雖在現場另查扣鐵鎚、老虎鉗及
    斜口鉗各一支，然被告始終否認為其所有及用以行竊之物，
    且非屬違禁物，即無沒收依據；另其於上開事實欄一之(三)用
    以行竊之拔釘器，被告亦否認為其所有之物，且未據扣案，
    復無證據顯示係屬違禁物，爰不併為沒收之諭知。
據上論斷，應依刑事訴訟法第二百七十三條之一第一項、第二百
九十九條第一項本文，刑法第二條第一項本文、第二十八條，修
正前刑法第三百二十一條第一項第三款、第二款，刑法第四十七
條第一項、第三十八條第一項第二款、第五十一條第五款，判決
如主文。
本案經檢察官高永棟到庭執行職務。
中    華    民    國    100    年    4    月    20    日
                  刑事第四庭法  官  陳賢德
以上正本證明與原本無異。
如不服本判決應於收受送達後10日內向本院提出上訴書狀，並應
敘述具體理由；其未敘述上訴理由者，應於上訴期間屆滿後20日
內向本院補提理由書（均須按他造當事人之人數附繕本）「切勿
逕送上級法院」。
中    華    民    國   100    年    4     月    21    日
                            書記官  王靜敏
附錄論罪科刑法條
修正前中華民國刑法第三百二十一條第一項
犯竊盜罪而有左列情形之一者，處六月以上五年以下有期徒刑：
一、於夜間侵入住宅或有人居住之建築物、船艦或隱匿其內而犯
    之者。
二、毀越門扇、牆垣或其他安全設備而犯之者。
三、攜帶兇器而犯之者。
四、結夥三人以上而犯之者。
五、乘火災、水災或其他災害之際而犯之者。
六、在車站或埠頭而犯之者。